【裁判字號】    89,判,3362
【裁判日期】    891130
【裁判案由】    有關稅捐事務
【裁判全文】
最  高  行  政  法  院  判  決                  八十九年度判字第三三六二號
    原      告  甲○○
    被      告  財政部臺北市國稅局
    代  表  人  林增吉
右當事人間因有關稅捐事務事件，原告不服行政院中華民國八十八年一月三十日台八
十八訴字第○四三六六號再訴願決定，提起行政訴訟。本院判決如左：
    主  文
原告之訴駁回。
訴訟費用由原告負擔。
    事  實
緣原告係天中奶粉有限公司（以下簡稱天中公司）之負責人，亦即行為時所得稅法第
八十九條第一項第二款所稱之扣繳義務人，天中公司經法務部調查局臺北市調查處（
以下稱臺北市調查處）於八十四年五月二十四日在臺北市○○○路○段一七○號四樓
及基隆路二段二十二號六樓之七查扣違章憑證後，並於八十四年五月二十九日以肅
字第四六一二一七號函被告及臺北市稅捐稽徵處派員至該處會同審理，而查獲天中公
司於八十年度給付利息新臺幣（下同）一一五、二二三元，未依所得稅法第八十八條
規定於給付時扣取稅款九、六○○元，經被告於八十六年三月三十一日以財北國稅松
山資字第八八○五號函責令原告限期補繳應扣未扣稅款，原告依限補繳，被告遂依所
得稅法第一百十四條第一款前段規定，按原告應扣未扣稅額九、六○○元處以一倍罰
鍰九、六○○元。原告不服，申經復查結果，核減應扣未扣稅額五、五七○元，變更
應扣未扣稅額為四、○三○元，並核減罰鍰五、五七○元，變更罰鍰為四、○三○元
。原告仍未甘服，提起一再訴願，遞遭決定駁回，遂提起行政訴訟。茲摘兩造訴辯
意旨於次：
原告起訴意旨略謂：一、法務部調查局臺北市調查處自精密藥品公司營業處所搜得電
腦帳冊，經調查後認定：(1)八十年支付利息未依規定扣繳申報金額計二七、六二○、
五六四元。(2)該電腦帳冊為精密藥品公司及天中公司等六家公司之統合帳。(3)各公司
支付利息，係依各公司營業額比例分攤。(4)經分攤結果天中公司未依規定扣繳申報利
息分攤為一一五、二二三。二、(1)依稅捐稽徵法第二十一條一項一款規定：「．．．
已在規定期間內申報，且無故意以詐欺或其他不正當方法逃漏稅捐，其核課期間為五
年。」及八十七年二月五日台財稅第八七一九二六○九三號函規定：「．．．至已依
規定辦理扣繳，經繳納扣繳稅款並申報扣繳憑單，而僅部分所得於給付時未予報繳者
，除查得有故意以詐欺或其他不正當方法逃漏稅捐者外，其核課期間為五年。．．．
」。(2)天中公司八十年度皆在規定期間內繳納及申報扣繳稅款，且絕無故意以詐欺或
其他不正當方法逃漏稅捐，此部分由臺北市調查處調查筆錄及各項移送資料，皆無論
證故意或其他不正當方法逃漏稅，可佐證。八十年度之扣繳稅款四、○三○元及罰鍰
四、○三○元，已逾五年核課期間，請撤銷原處分。(3)臺北市國稅局核定天中公司給
付利息所得一一五、二二三元，係以臺北市調查處查獲扣押杏康藥品股份有限公司私
帳，而以相關六家公司之營業額比率作為分攤基準所計算，該分攤分法雖經各公司協
商同意，但係屬同意課稅，而罰鍰則屬違章證據不足，（所有查獲扣押私帳皆無天中
公司名稱，且無天中公司相關人員簽章，僅調查局筆錄同意依營業額比率分攤），請
撤銷違章處分及一再訴願決定等語。
被告答辯意旨略謂：一、按「稅捐之核課期間，依左列規定：．．．三、未於規定期
間內申報，或故意以詐欺或其他不正當方法逃漏稅捐者，其核課期間為七年。」為稅
捐稽徵法第二十一條第一項第三款所明定；復按「納稅義務人有左列各類所得者，應
由扣繳義務人於給付時，依規定之扣繳率或扣繳辦法，扣取稅款，並依第九十二條規
定繳納之．．．二、機關、團體事業或執行業務者所給付之薪資、利息、租金、佣金
、權利金、競技、競賽或機會中獎之獎金或給與、執行業務者之報酬，及給付在中華
民國境內無固定營業場所及營業代理人之國外營利事業之所得。」、「第八十八各類
所得稅款之扣繳義務人，應於每月十日前將上一月內所扣稅款向國庫繳清，並於每年
一月底前將上一年內扣繳各納稅義務人之稅款數額，開具扣繳憑單，彙報該管稽徵機
關查核．．．」及「扣繳義務人未依第八十八條規定扣繳稅款者，除限期責令補繳應
扣未扣或短扣之稅款及補報扣繳憑單外，並按應扣未扣或短扣之稅額處一倍之罰鍰；
．．．。」分別為所得稅法第八十八條第一項第二款、第九十二條第一項及同法第一
百十四條第一款前段所明定。另按「前項規定以外之所得，每次應扣繳稅額不超過新
臺幣四百元者，得免予扣繳。」為行為時各類所得扣繳率標準第八條第二項明定在案
。二、原告主張天中公司八十年度在規定期間內繳納及申報扣繳稅款，無故意以詐欺
或其他不正當方法逃漏稅捐，核課期間應為五年．然經查天中公司給付八十年度應扣
繳稅款利息一一五、二二三元，未依規定辦理扣繳，案經臺北市調查處查獲，有扣押
之私帳憑證一六○冊等資料為憑，實難謂非故意以不正當方法逃漏稅捐，是徵諸首揭
規定，核課期間應為七年。三、又原告主張系爭利息含本金攤還及原核定以六家公司
之營業額比率作為分攤基礎實在不宜，惟本件系爭利息因查扣之帳冊係六家公司之統
合帳，原核定從寬依據天中公司委託之蕭英鈞（有委託書）主張就查得金額依各公司
各年度申報營業額比分攤計算天中公司給付之利息，尚無不當，請判決駁回原告之訴
等語。
    理  由
按「納稅義務人有左列各類所得者，應由扣繳義務人於給付時，依規定之扣繳率或扣
繳辦法，扣取稅款，並依第九十二條規定繳納之：一、．．．二、機關、團體、事業
或執行業務者所給付之薪資、利息、租金、佣金、權利金、競技、競賽或機會中獎之
獎金或給與、執行業務者之報酬，及給付在中華民國境內無固定營業場所及營業代理
人之國外營利事業之所得。．．．」「薪資、利息、租金、佣金、權利金、執行業務
報酬、競技、競賽或機會中獎獎金或給與，及給付在中華民國境內無固定營業場所或
營業代理人之國外營利事業之所得，其扣繳義務人為機會、團體之主辦會計人員、事
業負責人及執行業務者；納稅義務人為取得所得者。」「第八十八條各類所得稅款之
扣繳義務人，應於每月十日前將上一月內所扣稅款向國庫繳清，並於每年一月底前將
上一年內扣繳各納稅義務人之稅款數額，開具扣繳憑單，彙報該管稽徵機關查核；並
應於二月十日前將扣繳憑單填發納稅義務人。」「扣繳義務人未依第八十八條規定扣
繳稅款者，除限期責令補繳應扣未扣或短扣之稅款及補報扣繳憑單外，並按應扣未扣
或短扣之稅額處一倍之罰鍰。」為行為時所得稅法第八十八條第一項第二款、第八十
九條第一項第二款、第九十二條第一項前段及第一百十四條第一款前段所明定。又「
前項規定以外之所得，每次應扣繳稅額不超過新臺幣四百元者，得免予扣繳。」為行
為時各類所得扣繳率標準第八條第二項所規定。「未於規定期間內申報，或故意以詐
欺或其他不正當方法逃漏稅捐者，其核課期間為七年。」復為行為時稅捐稽徵法第二
十一條第一項第三款所明定。本件原告係天中公司之負責人，亦即行為時所得稅法第
八十九條第一項第二款所稱之扣繳義務人，該公司經臺北市調查處查獲自八十年一月
一日起至同年十二月三十一日止，給付利息一一五、二二三元，未依法辦理扣繳稅款
。被告於八十六年三月三十一日以財北國稅松山資字第八八○五號函責令原告限期補
繳應扣未扣稅款，原告依限補繳，被告遂依所得稅法第一百十四條第一款前段規定，
按原告應扣未扣稅額九、六○○元處以一倍罰鍰九、六○○元。原告不服，申經復查
結果，核減應扣未扣稅額五、五七○元，變更應扣未扣稅額為四、○三○元，並核減
罰鍰五、五七○元，變更罰鍰為四、○三○元。原告仍表甘服，循序提起本件行政訴
訟，主張如事實欄所載。經查：(一)原告係天中公司之負責人，為行為時所得稅法第八
十八條第一項第二款、第八十九條第一項第二款之扣繳義務人，有依同法第九十二條
第一項前段規定期限繳納所扣稅款之義務。惟原告於系爭年度給付應扣繳稅款之利息
未依規定辦理扣繳，經臺北市調查處查獲，因查扣之帳冊係約克公司、恆欣藥品有限
公司、杏康藥品股份有限公司、精密藥品有限公司、海德藥品有限公司、天中奶粉有
限公司等六家公司之統合帳，約克、恆欣、精密、海德、天中等五家公司於委託杏康
藥品股份有限公司負責人蕭英鈞處理臺北市調查處「八十年至八十三年之查帳事宜」
時，乃主張就查得金額依該等公司各年度申報營業額比例分攤計算約克公司給付之利
息等情，有臺北市調查處八十六年三月四日蕭字第六六○六一○、六六○六一一號
函及蕭英鈞八十五年十二月十八日調查筆錄影本各一件在卷可稽。而納稅義務人有所
得稅法第八十八條第一項各款所得，扣繳義務人於給付（含利息之給付）時，即應依
規定之扣繳率或扣繳辦法扣取稅款，並應於每月十日前將上一月內所扣稅款向國庫繳
清，於每年一月底前將上一年內扣繳各納稅義務人之稅款數額，開具扣繳憑單，彙報
該管稽徵機關查核，並應於二月十日前將免扣繳憑單填發納稅義務人。又行政院八十
二年二月二日修正發布（修正第二條、第六條條文）之「各類所得扣繳率標準」第八
條第一項規定於該條第一項以外之所得，每次應扣繳稅額不超過新台幣四百元者，得
免予扣繳；八十三年三月十四日行政院台八十三財字第○九四○五號令發布（修正第
二條、第三條及第八條條文）之「各類所得扣繳率標準」第八條第二項規定於該條第
一項規定以外之所得，扣繳義務人每次應扣繳稅額不超過新台幣六百元者，免予扣繳
；且上開「扣繳率標準」乃行政院依所得稅法第八十八條規定發布實施，非財政部依
稅捐稽徵法或稅法所發布之函令，並無稅捐稽徵法第一條之一之適用。是原處分依「
實體從舊，程序從新」原則，依前揭行為時「各類所得扣繳率標準」第八條第二項規
定，八十年度每次應扣繳稅額不超過四○○元者，得免予扣繳，經重行核算本件應扣
未扣稅額為四、○三○元，與原核定九、六○○元之差額五、五七○元准予核減。罰
鍰部分亦隨之變更為四、○三○元，與原處罰鍰九、六○○元之差額五、五七○元准
予核減，揆諸首揭規定，核無違誤，(二)系爭應扣未扣稅款，係由查扣之私帳憑證中查
獲，足見原告係明知，而非過失，其主張其無故意以詐欺或有其他不正當方法逃漏稅
捐，核課期間應為五年等語，尚不足採。又原核定扣繳稅款繳款書之扣繳義務人誤植
為天中公司甲○○，業經被告所屬松山稽徵所更正為原告。(三)綜上所述，原告所訴各
節，並不足採；原處分（復查決定）洵無違誤，一再訴願決定，遞予維持，俱無不合
。原告起訴意旨，難謂為有理由，應予駁回。
據上論結，本件原告之訴為有理由，爰依行政訴訟法第二條、行政訴訟法第九十八條
第三項前段，判決如主文。
中    華    民    國     八十九      年     十一     月      三十       日
                    最 高 行 政 法 院  第 四 庭
                                審 判 長 法  官      葉  振  權
                                         法  官      趙  永  康
                                         法  官      吳  錦  龍
                                         法  官      劉  鑫  楨
                                         法  官      吳  明  鴻
右  正  本  證  明  與  原  本  無  異
                                         法院書記官  陳  盛  信
中    華    民    國     八十九      年     十二     月       一        日


司法院資訊處製作；財團法人民間司法改革基金會備份。
